臺灣高等法院花蓮分院刑事裁定
111年度毒抗字第17號
抗  告  人
即  被  告  陳福生
上列抗告人即被告違反毒品危害防制條例案件，經檢察官聲請觀
察勒戒，不服臺灣花蓮地方法院中華民國111年3月11日111年度
毒聲字第44號裁定（聲請案號：臺灣花蓮地方檢察署111年度聲
觀字第48號、111年度毒偵字第70號），提起抗告，本院裁定如
下：
    主  文
抗告駁回。
    理  由
一、原裁定意旨略以：
(一)按毒品危害防制條例於民國109年1月15日修正公布，並於同
    年7月15日施行，修正後之該條例第20條第3項修正為「依前
    項規定為觀察、勒戒或強制戒治執行完畢釋放後，3年後再
    犯第10條之罪者，適用前2項之規定。」同條例第23條第2項
    修正為「觀察、勒戒或強制戒治執行完畢釋放後，3年內再
    犯第10條之罪者，檢察官或少年法院（地方法院少年法庭）
    應依法追訴或裁定交付審理。」
(二)抗告人即被告(下稱抗告人)陳福生基於施用第一級毒品、第
    二級毒品之犯意，於109年3月4日14時許，在桃園市住處，
    以將第一級毒品海洛因摻入香菸內點燃吸食之方式，施用第
    一級毒品海洛因一次，另 將第二級毒品甲基安非他命置入
    玻璃球內燃燒吸食煙霧之方式，施用第二級毒品甲基安非他
    命一次之事實，業據抗告人於警詢、偵訊時坦承不諱，其於
    109年3月6日8時30分許經警採集之尿液，送請台灣檢驗科技
    股份有限公司以酵素免疫分析法（EIA）初驗，再以氣相層
    析質譜儀法（GC/MS）複驗結果，抗告人之尿液確呈嗎啡、
    可待因、安非他命、甲基安非他命陽性反應等情，有台灣檢
    驗科技股份有限公司109年3月20日濫用藥物檢驗報告、新北
    市政府警察局新莊分局受採集尿液檢體人姓名及檢體編號對
    照表、勘察採證同意書附卷可稽。從而，足認抗告人上開任
    意性自白應與事實相符，堪予採信。
(三)抗告人前因施用毒品案件，經臺灣新北地方法院以91年度毒
    聲字第3607號裁定送觀察、勒戒後，認無繼續施用毒品之傾
    向，於91年12月11日執行完畢釋放出所，並經臺灣新北地方
    檢察署檢察官以91年度毒偵字第3716號為不起訴處分確定；
    復因施用毒品案件，經臺灣桃園地方法院以92年度毒聲字第
    1281號裁定送觀察、勒戒後，認有繼續施用毒品之傾向，經
    同院以92年度毒聲字第3187號裁定送強制戒治，於93年1月9
    日釋放出所等情，有臺灣高等法院被告前案紀錄表在卷可參
    。依上開說明，抗告人本件施用毒品之犯行往前回溯3年內
    ，未曾經過觀察、勒戒，本件自應裁定將抗告人送勒戒處所
    觀察、勒戒。因此，檢察官之聲請於法有據，應予准許。
二、抗告意旨略以：抗告人違反毒品危害防制條例案件，經臺灣
    高等法院110年度上訴字第2530號判決，抗告人不服提起上
    訴，經該院110年11月26日院彥刑康110上訴2530字第110030
    8437號函告後，迄今未收受裁判書，尚未判決確定，檢察官
    又聲請裁定觀察、勒戒，再度進行刑罰，即同一案件而二罰
    ，顯然有誤，請求撤銷原裁定，避免造成一罪二罰之冤案等
    語。　　
三、經查：
(一)抗告人於上開時、地，施用第一級毒品海洛因、第二級毒品
    甲基安非他命之事實，業據其於警詢、偵訊坦承不諱，並有
    台灣檢驗科技股份有限公司109年3月20日濫用藥物檢驗報告
    、新北市政府警察局新莊分局受採集尿液檢體人姓名及檢體
    編號對照表、勘察採證同意書附卷可稽，足認抗告人確有於
    上開時、地施用第一級毒品、第二級毒品之犯行。
(二)按現行毒品危害防制條例既認施用毒品者具有「病患性犯人
    」特質，強調「治療勝於處罰」、「醫療先於司法」，對於
    第20條第3 項及第23條第2 項所謂「3 年後（內）再犯」，
    自應跳脫以往窠臼，以「3 年」為期，建立「定期治療」之
    模式。準此，第20條第3 項規定中所謂「3 年後再犯」，只
    要本次再犯（不論修正施行前、後）距最近1 次觀察、勒戒
    或強制戒治執行完畢釋放，已逾3 年者，即該當之，不因其
    間有無犯第10條之罪經起訴、判刑或執行而受影響（最高法
    院109年度台上大字第3826號刑事裁定參照）。
(三)抗告人前因施用毒品案件，經臺灣桃園地方法院以92年度毒
    聲字第1281號裁定送觀察、勒戒後，認有繼續施用毒品之傾
    向，經同院以92年度毒聲字第3187號裁定送強制戒治，於93
    年1月9日釋放出所等情，有臺灣高等法院被告前案紀錄表在
    卷可參。依上開說明，抗告人本件施用毒品之犯行往前回溯
    3年內，未曾經過觀察、勒戒或強制戒治，本件自應裁定將
    抗告人送勒戒處所觀察、勒戒。檢察官之聲請於法有據，應
    予准許。
(四)所謂一事不二罰係指人民一次之違法行為，國家機關不得科
    以兩次以上之處罰。而施用毒品者，裁定送勒戒處所觀察、
    勒戒，係幫助其戒斷毒癮的治療方式，並非刑事處罰，自與
    一事不二罰之原則無涉。另抗告人上開施用毒品案件，雖曾
    經檢察官提起公訴，但已由臺灣桃園地方法院110年度審訴
    字第60號，以起訴之程序違背規定，而判決公訴不受理，並
    經臺灣高等法院110年度上訴字第2530號判決駁回上訴在案
    ，有臺灣高等法院被告前案紀錄表可稽。從而，檢察官之起
    訴已因程序違背規定，而經法院判決公訴不受理，抗告人亦
    無受處罰之情事。
(五)綜上所述，抗告人既有施用第一級毒品、第二級毒品之犯行
    ，且距上次施用毒品強制戒治執行完畢釋放時，已逾3 年，
    檢察官聲請法院為本件裁定，難認有何瑕疵，原審裁定核無
    不當或違法之處。抗告人執前開理由，提起本件抗告，為無
    理由，應予駁回。
據上論斷，應依刑事訴訟法第412條，裁定如主文。
中    華    民    國   111    年    4     月    7     日
                  刑事庭審判長法  官  洪曉能 (主筆)
                              法  官  廖曉萍
                              法  官  顏維助
以上正本證明與原本無異。
本件不得再抗告。　　　　　　　　　　　　　　　
中　　華　　民　　國　　111 　年　　4 　　月　　7 　　日
                              書記官  鄧瑞雲